【裁判字號】    99,聲,573
【裁判日期】    991022
【裁判案由】    選任臨時管理人
【裁判全文】
臺灣桃園地方法院民事裁定               99年度聲字第573號
聲  請  人  丁○○
相  對  人  精研精密股份有限公司
上列聲請人聲請選任相對人臨時管理人事件，本院裁定如下：
      主      文
選任李權宸律師為相對人之臨時管理人。
聲請程序費用由相對人負擔。
      理      由
一、按「董事會不為或不能行使職權，致公司有受損害之虞時，
    法院因利害關係人或檢察官之聲請，得選任1 人以上之臨時
    管理人，代行董事長及董事會之職權。但不得為不利於公司
    之行為。前項臨時管理人，法院應囑託主管機關為之登記」
    公司法第208 條之1 第1 項、第2 項定有明文。
二、本件聲請意旨略以：聲請人原為相對人之董事長，惟因相對
    人於民國98年6 月15日召集之98年度第3 次股東臨時會所為
    之決議業經鈞院以98年度訴字第1016號民事判決撤銷並確認
    相對人與聲請人、第三人甲○○、郭維民間依上開決議所成
    立之董事委任關係不存在；與第三人黃方榮間依上開決議所
    成立之監察人委任關係不存在，聲請人不服提起上訴，復經
    臺灣高等法院以98年度上字第1273號判決及最高法院以99年
    台上字第1609號裁定駁回上訴而告判決確定在案。相對人已
    有全體董監事無法行使董監事職務之情事，並致員工薪資無
    法發放、訂銷貨系統無法運作，業務停頓，影響股東權益，
    相對人有受損害之虞，爰依公司法第208 條之1 規定，聲請
    選任相對人公司之臨時管理人等語。
三、經查，聲請人就其所主張之上開事實，業據提出公司變更登
    記表、最高法院書記廳通知書、本院98年度訴字第1016號民
    事判決、臺灣高等法院98年度上字第1273號民事判決各1 份
    為證（均為影本）。並經本院依職權查詢相對人公司自98年
    8 月5 日經經濟部核准改選董事監察人變更登記迄今，尚無
    任何變更登記之申請案件無誤，有經濟部中部辦公室99年9
    月14日經中三字第09932579810 號覆函在卷可稽。而前述經
    撤銷之相對人股東臨時會召開前，原有之董事及監察人之任
    期係於97年6 月23日屆滿，若逾期未改選董事、監察人，則
    原有之董事、監察人即於任期屆滿後當然解任之情，亦有經
    濟部98年4 月27日經授中字第09832151140 號函之影本在卷
    可按。且相對人於98年6 月29日在台北市○○路○ 段25號A
    棟12樓召集之98年度股東常會所為改選董事及監察人之決議
    亦經本院以98年度訴字第1277號民事判決應予撤銷，並確認
    相對人與聲請人、第三人甲○○、郭維民間依上開股東常會
    決議所成立之董事委任關係不存在；與第三人黃方榮間依上
    開股東常會決議所成立之監察人委任關係不存在，此判決亦
    已確定之事實，則有本院98年度訴字第1277號民事判決暨判
    決確定證明書之影本附卷足稽。
四、綜上所述，相對人以上開股東臨時會決議、股東常會決議所
    選任之董事、監察人之委任關係，既均經確定判決確認已不
    存在，原有之董事及監察人又因任期屆滿而當然解任，顯見
    相對人公司現時確已無董事會可資行使職權無誤，自足致公
    司有受損害之虞。另聲請人為相對人之股東，屬利害關係人
    甚明，則其向本院聲請選任相對人之臨時管理人，合於公司
    法第208 條之1 第1 項之規定，應予准許。再本院經函詢桃
    園律師公會，業經其推荐李權宸律師擔任相對人之臨時管理
    人。本院審酌李權宸律師有法律專業知識及執有證照資格，
    與聲請人及相對人間復無何親誼故舊或其他利害關係，是由
    其擔任本件相對人之臨時管理人，應屬妥適，爰依法選任其
    為本件相對人之臨時管理人。
五、至本件關係人即相對人之股東乙○○、丙○○雖陳述意見略
    以：伊等已向本院聲請解散相對人，並同時聲請選任特別代
    理人，故本件無選任臨時管理人之必要等語。然按公司之清
    算，以董事為清算人。但本法或章程另有規定或股東會另選
    清算人時，不在此限。不能依前項之規定定清算人時，法院
    得因利害關係人之聲請，選派清算人，公司法第322 條定有
    明文。是股份有限公司即使解散後應行清算，原則上亦應以
    董事為清算人。本件相對人既已無董事可供行使職權，則聲
    請人聲請選任臨時管理人後，相對人即使經裁定解散，於清
    算時亦得由臨時管理人代行董事職權，並依上開規定擔任清
    算人。此外，關係人縱已於另案聲請解散相對人，且於該案
    中同時聲請選任相對人之特別代理人，然特別代理人僅於具
    體之訴訟或非訟事件中代理相對人，並非全面代行董事職權
    ，與臨時管理人之選任，其性質尚有不同，尚不影響本件聲
    請之判斷，均併此敘明。
六、爰裁定如主文。
中    華    民    國    99    年    10    月    22    日
              民事第二庭    法  官  張震武
上列正本證明與原本無異
如不服本裁定應於送達後10日內向本院提出抗告狀，並應繳納抗
告費新臺幣1,000 元。
中    華    民    國    99    年    10    月    22    日
                            書記官  顏伯儒

司法院資訊處製作；財團法人民間司法改革基金會備份。
